臺灣高等法院刑事裁定
109年度毒抗字第222號
抗  告  人
即  被  告  王翔雨



上列抗告人即被告因違反毒品危害防制條例案件，不服臺灣桃園
地方法院中華民國109年9月16日裁定（109年度毒聲字第368號）
，提起抗告，本院裁定如下：
    主  文
抗告駁回。                                             
    理  由
一、原裁定意旨略以：抗告人即被告甲○○（下稱被告）基於施用
    第二級毒品之犯意，自民國108年11月23日凌晨1時43分許，
    為警採尿時起回溯120小時内之某時，在臺灣地區某不詳處
    所，以不詳方式，施用第二級毒品甲基安非他命1次等情，
    雖被告於歷次偵訊時說詞反覆，並矢口否認於上揭時地施用
    第二級毒品甲基安非他命之犯行，辯稱係其他房間傳來的毒
    品煙霧而聞到云云。惟被告供承其經警採集之尿液為其親自
    排放並封緘捺印，並有採尿紀錄、驗尿報告可佐，足認被告
    確有於上揭時地施用第二級毒品甲基安非他命之犯行無訛，
    其所辯與事實不符，是認本件聲請於法並無不合，應予准許
    ，依毒品危害防制條例第20條第1項裁定將被告送勒戒處所
    觀察、勒戒等語。
二、抗告意旨略以：被告起初在臺灣新北地方檢察署（下稱新北
    地檢署）時，檢察官給予戒癮治療，惟戶籍在桃園而移轉給
    臺灣桃園地方檢察署（下稱桃園地檢署）後，卻不能給予戒
    癮治療，目前家中尚有2名小孩需要照顧，亦有工作需要賺
    錢，希望能給予戒癮治療，有時間可以照顧小孩等語。
三、按毒品危害防制條例第20條業於109年1月15日修正，同年7
    月15日起施行，惟查修正後第20條僅修正第3項之規定，將
    觀察、勒戒或強制戒治執行完畢釋放後，再犯第10條之施用
    毒品罪應再予觀察、勒戒之期間，由「5年後」修改為「3年
    後」，而被告於本件施用毒品案件為初犯，有本院被告前案
    紀錄表在卷可佐，不論依修正前、後之規定，均應觀察、勒
    戒，是本次修正之結果不生有利或不利於行為人之情形，自
    非法律變更，不生新舊法比較之問題，而應依一般法律適用
    原則，逕行適用裁判時法，先予敘明。
四、按犯毒品危害防制條例第10條之罪者，檢察官應聲請法院裁
    定，或少年法院（地方法院少年法庭）應先裁定，令被告或
    少年入勒戒處所觀察、勒戒，其期間不得逾2月，同條例第2
    0條第1項有明定，該項程序，於檢察官先依刑事訴訟法第25
    3條之1第1項、第253條之2第1項第4款至第6款或第8款規定
    ，為附條件之緩起訴處分時，不適用之，同條例第24條第1
    項亦定有明文。
五、經查：
　㈠被告基於施用第二級毒品之犯意，自108年11月23日凌晨1時4
    3分許，為警採尿時起往前回溯120小時内之某日、時許，在
    臺灣地區某不詳處所，以不詳方式，施用第二級毒品甲基安
    非他命1次等情，雖被告於歷次偵訊時說詞反覆，並否認上
    揭施用甲基安非他命之犯行，辯稱係其他房間傳來的毒品煙
    霧而聞到等語。惟被告供承其經警採集之尿液為其親自排放
    並封緘捺印，而該尿液檢體經送請台灣檢驗科技股份有限公
    司以EIA酵素免疫分析法初步檢驗，及以GC/MS氣相層析質譜
    儀法確認檢驗，結果確實檢出甲基安非他命陽性反應，且濃
    度為1947ng/mL，此有該中心於108年12月10日出具之濫用藥
    物檢驗報告（檢體編號：D0000000）、新北市政府警察局受
    採集尿液檢體人姓名及檢體編號對照表各1份在卷可稽。又
    經行政院衛生署認可之檢驗機構採用氣相層析質譜儀鑑驗各
    項毒品，以氣相層析質譜儀分析法進行確認者，均不致產生
    偽陽性反應。且毒品反應係自行施用甲基安非他命或與施用
    甲基安非他命者同處一室而吸入二手煙所致，目前並無相關
    文獻可供參考。依常理判斷，若與吸食第二級毒品安非他命
    或甲基安非他命者同處一室，其吸入二手煙或蒸氣之影響程
    度，與空間大小、密閉性、吸入之濃度多寡及吸入時間長短
    等因素有關，又縱然吸入二手煙或蒸氣之尿液可檢出毒品反
    應，其可檢出之量與施用劑量、施用頻率、尿液採集時間點
    、個人體質與代謝狀況等因素有關，因個案而異，其濃度亦
    應遠低於同處一室之施用者，有行政院衛生署管制藥品管理
    局（現改制為衛生福利部食品藥物管理署）97年11月11日管
    檢字第0970011146號函附卷可參，被告尿液送驗結果既有甲
    基安非他命陽性反應，檢驗之甲基安非他命濃度達1947ng/m
    l，已遠高於閾值500ng/ml，又其代謝物安非他命濃度達492
    ng/ml，亦高於閾值100ng/ml，而排除偽陽性之可能，揆諸
    前開說明，足認被告確有於上揭時地施用第二級毒品甲基安
    非他命之犯行。而被告前未曾有過施用第一、二級毒品之前
    科，有本院被告前案紀錄表可佐，堪認被告本件施用毒品犯
    行乃屬初犯無訛。
　㈡被告雖執前詞抗告，惟毒品危害防制條例第24條第1項，係採
    行「觀察、勒戒」與「緩起訴之戒癮治療」並行之雙軌模式
    ，並無「緩起訴之戒癮治療」應優先於「觀察、勒戒」之強
    制規定。且依同條例第24條第2項規定及最高法院100年度第
    1次刑事庭會議決議之結論，檢察官對於「初犯」施用毒品
    案件，如為附命完成戒癮治療之緩起訴處分，嗣該緩起訴處
    分被撤銷確定，檢察官應直接予以起訴或聲請簡易判決處刑
    ，而不得再向法院聲請觀察、勒戒。反之，如係先向法院聲
    請觀察、勒戒，並視被告有無繼續施用毒品傾向，決定是否
    接受強制戒治，其於觀察、勒戒完畢或強制戒治期滿後，最
    終均可獲得不起訴處分，所以如將後續不能完成戒癮治療及
    司法追訴之潛在風險一併納入考量，附命完成戒癮治療之緩
    起訴處分並非必然有利於被告。是以就保障被告利益之觀點
    而言，亦無必要將「緩起訴之戒癮治療」認係「觀察、勒戒
    」之前置處分。因此，檢察官自得按照個案情形，依法裁量
    決定採行何者為宜。又「觀察、勒戒」程序，係針對受處分
    人所為保安處分，目的在戒除行為人施用毒品之身癮及心癮
    ，以達教化與治療目的，其立法意旨在幫助施用毒品者戒毒
    ，性質上為一療程，而非懲罰，並屬強制規定，除檢察官審
    酌個案情形，依同條例第24條第1項為附命完成戒癮治療之
    緩起訴處分外，凡經檢察官聲請法院裁定將被告送勒戒處所
    觀察、勒戒者，法院僅得就其聲請審查被告是否有施用毒品
    之行為，以及被告是否為「初犯」或為觀察、勒戒、強制戒
    治執行完畢後「5年內再犯」（補充：修正後為「3年內再犯
    」）而為准駁之裁定，並無自由斟酌以其他方式替代，或得
    以其他原因免予執行之權。而所謂「緩起訴之戒癮治療」，
    係由檢察官審酌個案情形，依毒品危害防制條例第24條規定
    ，改以緩起訴處分方式轉介毒品施用者前往醫療院所治療。
    惟是否給予被告為附命完成戒癮治療之緩起訴處分，事屬刑
    事訴訟法第253條之1第1項及第253條之2第1項第6款特別賦
    予檢察官之職權，非法院所得審酌，被告亦無聲請檢 察官
    為緩起訴之權利。
　㈢被告雖以前詞置辯提起抗告，惟是否給予被告為附命完成戒
    癮治療之緩起訴處分，如前說明，係法律特別賦予檢察官之
    職權，屬檢察官裁量權之行使，本院自應予以尊重。至檢察
    官審酌被告於本案偵查中先於新北地檢署表明欲接受戒癮治
    療，嗣後又於桃園地檢署翻供，表示其未施用毒品無需治療
    之情形，而斟酌個案情節，並請被告補充說明表示意見後，
    進而認不宜為緩起訴處分程序，有新北地檢署109年4月1日
    、桃園地檢署109年7月16日偵訊筆錄可佐，是檢察官之聲請
    並無任何違背法令、認定事實違誤或有其他重大明顯之瑕疵
    ，其聲請應屬有據，自無由法院審酌以其他方式替代。被告
    另以家庭因素為由提起本件抗告，非屬是否應裁定令被告入
    觀察、勒戒處所施以觀察、勒戒所需考量之因素，已如前述
    ，自不能執為免除觀察勒戒處分之理由，是抗告意旨請求為
    戒癮治療云云，尚非有據。　　
六、綜上，原裁定以被告確有施用第二級毒品犯行，因而依檢察
    官之聲請，裁定令被告入勒戒處所觀察、勒戒，並無違誤。
    抗告意旨猶執前詞指摘原裁定不當，為無理由，應予駁回。
據上論斷，應依刑事訴訟法第412 條，裁定如主文。
中　　華　　民　　國　　109 　年　　10　　月　　29　　日
                  刑事第二十一庭審判長法　官  許宗和
                                      法　官  章曉文
                                      法　官  黃玉婷
以上正本證明與原本無異。
不得再抗告。
                                      書記官  傅國軒
中　　華　　民　　國　　109 　年　　11　　月　　2 　　日